臺灣苗栗地方法院刑事判決　　　　　　　　　　　　　　九十年度訴字第三五號
　　公　訴　人　臺灣苗栗地方法院檢察署檢察官
　　被　　　告　甲○○
右列被告因背信等案件，經檢察官提起公訴（八十九年度偵字第三五四九號、第三五
九二號、第五一七六號），暨移送併案審理（臺灣臺中地方法院檢察署九十年度偵字
第一七六四○號、臺灣苗栗地方法院檢察署九十一年度偵字第三六號），本院判決如
左：
    主  文
甲○○為他人處理事務，意圖為自己不法之利益及損害本人之利益，而為違背其任務
之行為，致生損害於本人之財產，處有期徒刑伍月，如易科罰金，以參佰元折算壹日
；又連續行使偽造私文書，足以生損害於公眾及他人，處有期徒刑陸月，如易科罰金
，以參佰元折算壹日，如附表編號第壹至參號所示之印文均沒收；應執行有期徒刑拾
月，如易科罰金，以參佰元折算壹日，如附表編號第壹至參號所示之印文均沒收。
    事  實
一、甲○○前於民國八十八年十二月二日，曾因違反公司法案件，經臺灣新竹地方法
    院判處有期徒刑八月，緩刑三年確定，現仍在緩刑期間，猶不知悔改。其係設於
    苗栗市○○里○鄰○○街三十九巷九號之臻穩勝通運企業有限公司（下稱臻穩勝
    公司）之負責人，及設於苗栗縣後龍鎮埔仔頂六六號之臻瑚勝通運股份有限公司
    （下稱臻瑚勝公司）、設於臺中縣梧棲鎮○○路○段八四○號一樓之中順發通運
    企業有限公司（下稱中順發公司）之實際負責人，明知車號ＨＢ─六一八號營業
    用大貨車，於八十七年時為乙○○所出資購買，僅因信託關係，登記在臻穩勝公
    司名下（俗稱靠行），其並受乙○○之委任，收取每月新台幣（下同）一千五百
    元之靠行費用，為乙○○處理前揭大貨車之靠行事務，竟基於為自己不法利益及
    損害本人利益之犯意，於八十七年九月十七日，以前開大貨車向新鑫股份有限公
    司（下稱新鑫公司）貸款及設定八十萬元之動產抵押權，並將貸得金額供己使用
    ，而為違背任務之行為，且於八十八年七月十三日，仍接續同上意圖為自己不法
    利益及損害本人利益之犯意，將該動產抵押權期間延長至八十九年八月十二日，
    而為違背任務之行為。嗣甲○○因未依約償還貸款，新鑫公司遂於八十九年七月
    二十七日向法院聲請強制執行前開大貨車，致生損害於乙○○，經乙○○代償三
    十五萬元之欠款後，新鑫公司始聲請撤銷上開強制執行程序。
二、甲○○為逃避繳納登記在中順發公司名下，車號ＭＴ─五八七號營業用大貨車（
    起訴書誤為ＭＴＳ─五八七號）、登記在中順發公司名下，車號ＩＵ─五八五號
    營業大貨車及登記在臻穩勝公司名下，車號ＨＢ─六一八號營業用大貨車之汽車
    燃料使用費及驗車之便，竟基於偽造文書之概括犯意，連續於附表編號一至三之
    時間及單據上，偽造苗栗縣後龍鎮農會（下稱後龍鎮農會）收稅之章之印文後，
    再交由不知情之公司職員陳雅君，分別傳真予監理機關委託辦理汽車定期檢驗業
    務，設於基隆市之啟信汽車修理有限公司（下稱啟信公司）、設於苗栗縣頭份鎮
    之巨昌興業股份有限公司（下稱巨昌公司）及臺中縣烏日鄉之裕益汽車代檢廠之
    不知情檢驗員，而行使之，致該三處之檢驗員均誤認前開三部大貨車已繳清附表
    編號一至三之汽車燃料使用費，而接受其定期檢驗車輛之申請，足以生損害於後
    龍鎮農會、公庫稅賦之收取及監理機關對於車輛檢驗管理之正確性，嗣經交通部
    公路局台中區監理所豐原監理站（下稱豐原監理站）、新竹區監理所苗栗監理站
    （下稱苗栗監理站）於清查欠稅車輛時，發現並無前開大貨車之燃料使用費之入
    款，而移送警方循線查獲上情。
三、案經乙○○訴請及臺中縣警察局清水分局報請臺灣苗栗地方法院檢察署檢察官偵
    查起訴及移送併辦。
    理  由
一、訊據被告甲○○對於右揭之事實一、二部分均坦白承認，核與告訴人乙○○指訴
    之情節、證人郭永全、冼秋雄、黃月枝、陳雅君、郭欽光、范照仁、譚國鈞、黃
    素琴、彭秀英、邱德耀證述之情節均大致相符，並有動產抵押押契書、動產抵押
    延長登記申請書、臺灣彰化地方法院民事執行處通知、新鑫公司代收現金人陳淑
    霞所立之收據、支票明細表、靠行證明書、豐原監理站函文及所附ＭＴ─五八七
    號營業用大貨車八十七年冬季、八十八年春季、八十八年夏季、八十八年秋季之
    汽車燃料使用費繳款書、後龍鎮農會函及所附之收稅章之印文、苗栗監理站函文
    及所附ＩＵ─五八五號營業大貨車八十八年春季、八十八年夏季之汽車燃料使用
    費繳款書、巨昌公司車輛檢驗記錄表、苗栗監理站函文及所附八十八年春季、八
    十八年夏季、八十八年秋季之汽車燃料使用費繳款書、裕益汽車代檢廠車輛檢驗
    紀錄表等在卷可憑，足證被告之自白確與事實相符，本件事證明確，被告犯行洵
    堪認定。
二、按被告在上開汽車燃料使用費繳款書上，以複製、塗改及剪貼之方式，偽造後龍
    鎮農會收稅之章之印文，單從形式上觀察，即足以知悉係表示由後龍鎮農會收受
    汽車燃料使用費之證明，與一般收據性質相同，應屬刑法第二百十條之私文書，
    其於偽造上開文書後，交由不知情之公陳雅君，分別傳真予監理機關委託辦理汽
    車定期檢驗業務之啟信公司、巨昌公司及裕益汽車代檢廠，顯已本於該文書而有
    所主張。核被告所為，係犯刑法第三百四十二條第一項之背信罪、第二百十六條
    、第二百十條行使偽造私文書罪。其偽造印文為偽造私文書之部分行為，偽造私
    文書之低度行為，為其行使偽造私文書之高度行為所吸收，均不另論罪。其利用
    不知情之陳雅君行使偽造私文書之行為，為間接正犯。其先後三次之行使偽造私
    文書犯行，均時間緊接，手法相同，且觸犯構成要件相同之罪名，為連續犯，應
    依刑法第五十六條之規定，以一罪論，並加重其刑。其所犯上開二罪，犯意各別
    ，罪名互異，應予分論併罰。起訴書雖未提及被告就附表編號二、三之行使偽造
    私文書之行為，惟此部分之犯行與起訴書所提及之行使偽造私文書之犯行，有連
    續犯裁判上一罪關係，為起訴效力所及，且檢察官請求併辦，本院自應併予審究
    。爰審酌被告犯罪之目的、手段、多次偽造印文，所生損害非輕，且就背信部分
    仍未賠償告訴人損害，惟被告就上開未繳納之汽車燃料使用費，已全部繳納完畢
    ，有苗栗監理站及豐原監理站之函文及所附之稅費資料可參，且犯後坦承犯行，
    態度尚稱良好等一切情狀，各量處如主文所示之刑。按被告行為後，刑法第四十
    一條業經總統於九十年一月十日公布修正，同年一月十二日生效，將修正前原規
    定「犯最重本刑為三年以下有期徒刑以下之刑之罪，而受六月以下有期徒刑或拘
    役之宣告，因身體、教育、職業或家庭之關係，執行顯有困難者，得以一元以上
    三元以下折算一日，易科罰金。」，公布修正為「犯最重本刑為五年以下有期徒
    刑以下之刑之罪，而受六個月以下有期徒刑或拘役之宣告，因身體、教育、職業
    、家庭之關係或其他正當事由，執行顯有困難者，得以一元以上三元以下折算一
    日，易科罰金。但確因不執行所宣告之刑，難收矯正之效，或難以維持法秩序者
    ，不在此限。併合處罰之數罪，均有前項情形，其應執行之刑逾六月者，亦同。
    」比較修正前、後條文規定之結果，以修正後之規定有利於被告，自應依刑法第
    二條第一項前段之規定，適用裁判時之法律即修正後之刑法第四十一條第一項前
    段之規定，就被告所處如主文所示之有期徒刑，均諭知易科罰金之折算標準，並
    定其應執行刑及易科罰金之折算標準。被告於附表編號一至三之汽車燃料使用費
    繳款書上偽造之印文，均應依刑法第二百十九條之規定宣告沒收。
據上論斷，應依刑事訴訟法第二百九十九條第一項前段、刑法第二條第一項前段、第
五十六條、第三百四十二條第一項、第二百十六條、第二百十條、第四十一條第一項
前段、第二項、第五十一條第五款、第二百十九條，罰金罰鍰提高標準條例第一條前
段、第二條，判決如主文。
本案經檢察官李基彰到庭執行職務。
中      華      民      國    九十一    年      五      月     十六     日
                                臺灣苗栗地方法院刑事第二庭
                                        法  官  黃  建  都
右正本證明與原本無異
如不服本判決，應於判決送達後十日內向本院提出上訴狀（應附繕本），上訴於臺灣
高等法院臺中分院。
                書記官  黃  士  益
中      華      民      國    九十一    年      五      月     十六     日
附表
┌──┬────┬────┬──────────┬───────────┐
│編號│犯罪時間│車    號│單                據│偽     造    方     法│
├──┼────┼────┼──────────┼───────────┤
│    │八十八年│ＭＴ─五│八十七年冬季、八十八│由甲○○將先前所繳納汽│
│    │十一月二│八七號營│年春季、八十八年夏季│車燃料使用費繳款書上之│
│ 一 │日      │業大貨車│、八十八年秋季之汽車│苗栗縣後龍鎮農會收稅之│
│    │        │        │燃料使用費繳款書    │章之印文，予以複印後，│
│    │        │        │                    │再將該印文更改日期及複│
│    │        │        │                    │印後，剪貼於具有私文書│
│    │        │        │                    │性質之上述單據上。    │
├──┼────┼────┼──────────┼───────────┤
│    │八十八年│ＩＵ─五│八十八年春季、八十八│同右  │
│ 二 │十一月二│八五號營│年夏季之汽車燃料使用│                      │
│    │十九日  │業大貨車│費繳款書            │                      │
├──┼────┼────┼──────────┼───────────┤
│    │八十八年│ＨＢ─六│八十八年春季、八十八│同右                  │
│    │十一月三│一八號營│年夏季、八十八年秋季│                      │
│ 三 │十日    │業大貨車│之汽車燃料使用費繳款│                      │
│    │        │        │書                  │                      │
└──┴────┴────┴──────────┴───────────┘
附錄論罪科刑法條：
刑法第三百四十二條第一項
為他人處理事務，意圖為自己或第三人不法之利益，或損害本人之利益，而為違背其
任務之行為，致生損害於本人之財產或其他利益者，處五年以下有期徒刑、拘役或科
或併科一千元以下罰金。
刑法第二百十條
偽造、變造私文書，足以生損害於公眾或他人者，處五年以下有期徒刑。
刑法第二百十六條
行使第二百十條至第二百十五條之文書者，依偽造、變造文書或登載不實事項或使登
載不實事項之規定處斷。
